臺灣高等法院交通事件裁定　　　　　　100年度交抗字第625號
抗　告　人
即受處分人　曾瓊儀
上列抗告人即受處分人因違反道路交通管理處罰條例案件，不服
臺灣宜蘭地方法院，中華民國100 年4 月28日所為裁定（100 年
度交聲字第23號），提起抗告，本院裁定如下：
    主  文
抗告駁回。
    理  由
一、按汽車行駛於應繳費之公路、橋樑、隧道或輪渡，不依規定
    繳費者，處汽車所有人或駕駛人新臺幣（下同）3,000 元以
    上6,000 元以下罰鍰，並追繳欠費，道路交通管理處罰條例
    第27條第1 項定有明文。又按，違反道路交通管理事件統一
    裁罰標準及處理細則第5 條規定：「處理違反道路交通管理
    事件，有關文書送達之程序，依行政程序法之規定。」而送
    達，於應受送達人之住居所、事務所或營業所為之。但在行
    政機關辦公處所或他處會晤應受送達人時，得於會晤處所為
    之。於住居所、事務所、營業所或機關所在地不獲會晤應受
    送達人者，得經文書付與有辨別事理能力之同居人、受雇人
    或應送達處所之接收郵件人員。又送達，不能依行政程序法
    第72條、第73條規定為之者，得將文書寄存送達地之地方自
    治或警察機關，並作送達通知書兩份，1 份黏貼於應受送達
    人住居所、事務所、營業所或其就業處所門首，另1 份交由
    鄰居轉交或置於該送達處所信箱或其他適當位置，以為送達
    。前項情形，由郵政機關為送達者，得將文書寄存於送達地
    之郵政機關。寄存機關自收受寄存文書之日起，應保存3 個
    月，行政程序法第72條第1 項、第73條第1 項、第74條亦分
    別定有明文。
二、原審裁定以：本件補繳通行費及作業處理費通知單，業經遠
    通電收股份有限公司（下稱遠通公司）以抗告人即受處分人
    曾瓊儀住所即宜蘭縣羅東鎮○○里○○路73巷3 號為送達處
    所，經郵務士於民國99年10月26日送達於該址，因未獲會晤
    受處分人本人，亦無受領文書之同居人、受雇人或應送達處
    所之接收郵件人員，郵務士遂依行政程序法關於寄存送達之
    規定，於同日將該通知書寄存於羅東郵局，並作送達通知書
    2 份，1 份黏貼於應受送達人住所門首，另1 份置於該受送
    達處所信箱或適當位置，以為送達之事實，有遠通公司100
    年2 月21日總發字第10000155號函及所附電子收費服務照片
    、補繳通行費及作業處理費通知單與送達證書各1 份在卷可
    稽，而上開送達地址宜蘭縣羅東鎮○○里○○路73巷3號 為
    受處分人之實際住所等情，亦為受處分人自承無訛，足徵前
    揭通行費及作業處理費之補繳通知單於已合法寄存送達於受
    處分人，不因其實際上有無收受而有異，而受處分人對於已
    合法送達之補繳通知單，未依規定於期限內補繳通行費及作
    業處理費，自屬道路交通管理處罰條例第27條第1 項所稱之
    「不依規定繳費」。受處分人所有之上開車輛未裝設電子收
    費裝置，卻於上開時間，通過電子收費之車道，經通知補繳
    仍未於補繳通知單所列之繳款期限前補繳費用，則受處分人
    所有汽車行駛於應繳費公路不依規定繳費之違規事實已堪認
    定。從而移送機關依上開違規事實，依道路交通管理處罰條
    例第27條第1 項，裁處受處分人罰鍰3,000 元，並無不當，
    受處分人之異議為無理由，依道路交通事件處理辦法第18條
    ，裁定駁回受處分人之聲明異議等語。
三、受處分人抗告意旨略以：郵差在伊住所社區外信箱張貼之通
    知單不翼而飛，信箱中亦未投入附件，伊鄰居無收到附件，
    伊住所門口亦未有任何殘留，如伊確實收受40元通行費之通
    知單，豈會不前往繳納，而寧願等3,000 元罰鍰之罰單。本
    件實因天然因素致伊未收受繳費通知單，並非伊惡意不繳交
    通行費等語。
四、本院查：
（一）受處分人曾瓊儀駕駛車牌號碼Q4－8630號自用小客車，於
      99年9 月21日上午9 時43分許，行經宜蘭頭城收費站北向
      （第6 車道），因汽車行駛於應繳費之公路不依規定繳費
      （未申裝戶行駛電子收費車道），經通知應於99年11月10
      日前補繳，惟受處分人屆期仍未補繳而違規，為內政部警
      政署國道公路警察局第九警察隊以ZIQ033583 號通知單舉
      發，受處分人於應到案日期（100 年1 月9 日）前之99年
      12月22日向原處分機關即交通部公路總局臺北區監理所宜
      蘭監理站提出申訴，經交通部臺灣區○道○○○路局頭城
      收費站查明受處分人確有經合法通知，未在規定之期限補
      繳通行費之違規行為明確，原處分機關遂依道路交通管理
      處罰條例第27條第1 項規定，於100 年1 月13日以宜監字
      第裁43-ZIQ033583號處分書裁處受處分人3,000 元罰鍰等
      情，有前開之舉發違反道路交通管理事件通知單、違反道
      路交通管理事件裁決書、宜蘭監理站交通違規陳述單、交
      通部臺灣區○道○○○路頭城收費站100 年1 月10日高頭
      稽字第1000000020號函附於原審卷可稽。
（二）公文書之送達，依行政程序法之規定，除了第72條第1 項
      、第73條第1 項所規定之直接送達、間接送達外，為使相
      關案件能迅速確定，避免公文書之送達，既不能依直接送
      達之方式為之，又不能交付其同居人或受雇人（即間接送
      達）之方式為之時，若因而使送達遲緩，或受送達人及其
      同居人或受雇人故意避不晤面，意圖拖延，不可不有補救
      之途，而有該法第74條第1 項寄存送達之規定。又為彌補
      寄存送達之缺失，寄存送達之方式乃特別規定如由郵政機
      關送達時，郵務士得將應送達之文書寄存於送達地之郵政
      機關，並作送達通知書2 份，除1 份黏貼於應受送達人住
      、居所、事務所、營業所或其就業處所門首外，另1 份應
      交由其鄰居轉交或置於該送達處所信箱或其他適當位置，
      俾使應受送達之當事人較易知悉寄存送達之事實。查遠通
      公司之補繳通行費及作業處理通知單，業經遠通公司以受
      處分人之住所即宜蘭縣羅東鎮○○里○○路73巷3 號為送
      達處所，經郵務士於99年10月26日送達於該處，因未獲會
      晤受處分人本人，亦無受處分人之同居人、受雇人，郵務
      士遂依前開關於寄存送達之規定，於同日將前開文書寄存
      於羅東郵局，並作送達證書2 份，1 份黏貼於受處分人前
      開住所之門首，另1 份置於該送達處所信箱或其他適當位
      置，有遠通公司100 年2 月21日總發字第10000155號函及
      所附電子收費服務照片、補繳通行費及作業處理費通知單
      與送達證書各1 份附於原審卷可稽，而上開地址亦為受處
      分人之住所等情，除為受處分人所不爭執外，亦可從受處
      分人之抗告狀上載明同一住所足以徵信；參諸前開規定，
      前開文書自寄存之日起已生送達之效力，則不論受處分人
      是否有收到前開寄存送達之送達通知書，均無法推翻郵務
      士前開已寄存送達之效力。是受處分人前開抗告主張，顯
      屬無據。
五、綜上所述，原審以受處分人之異議為無理由，而駁回其異議
    之聲明，經核其認事用法並無違誤。受處分人以上情指摘原
    裁定不當，提起抗告，核均非可取，受處分人之抗告，為無
    理由，應予駁回。
據上論斷，依道路交通事件處理辦法第25 條，刑事訴訟法第412
條，裁定如主文。
中    華    民    國   100    年    5     月    31    日
                  刑事第九庭  審判長法  官  陳貽男
                                    法  官  蔡聰明
                                    法  官  蔡守訓
以上正本證明與原本無異。
不得再抗告。
                                    書記官  許俊鴻
中    華    民    國   100    年    5     月    31    日